臺灣士林地方法院民事裁定
111年度消債職聲免字第33號
債  務  人  蔡麗芬  
代  理  人  李艾倫律師(法扶律師)
債  權  人  合作金庫商業銀行股份有限公司
法定代理人  雷仲達  
代  理  人  林龍騰  
債  權  人  台北富邦商業銀行股份有限公司
法定代理人  程耀輝  
債  權  人  國泰世華商業銀行股份有限公司
法定代理人  郭明鑑  
代  理  人  林志軒  
債  權  人  渣打國際商業銀行股份有限公司
法定代理人  龐維哲  
代  理  人  鍾宸誼  
債  權  人  永豐商業銀行股份有限公司
法定代理人  陳嘉賢  
代  理  人  呂亮毅  
債  權  人  凱基商業銀行股份有限公司
法定代理人  魏寶生  
債  權  人  台新國際商業銀行股份有限公司
法定代理人  尚瑞強  
債  權  人  日盛國際商業銀行股份有限公司
法定代理人  黃錦瑭  
債  權  人  中國信託商業銀行股份有限公司
法定代理人  利明献  
上列債務人聲請消費者債務清理條例事件，本院裁定如下：
    主  文
債務人蔡麗芬應予免責。
    理  由
一、按法院為終止或終結清算程序之裁定確定後，除別有規定外
    ，應以裁定免除債務人之債務，消費者債務清理條例（下稱
    消債條例）第132條定有明文。又按法院裁定開始清算程序
    後，債務人有薪資、執行業務所得或其他固定收入，扣除自
    己及依法應受其扶養者所必要生活費用之數額後仍有餘額，
    而普通債權人之分配總額低於債務人聲請清算前2年間，可
    處分所得扣除自己及依法應受其扶養者所必要生活費用之數
    額者，法院應為不免責之裁定。但債務人證明經普通債權人
    全體同意者，不在此限；債務人有下列各款情形之一者，法
    院應為不免責之裁定。但債務人證明經普通債權人全體同意
    者，不在此限：一、於7年內曾依破產法或本條例規定受免
    責。二、故意隱匿、毀損應屬清算財團之財產，或為其他不
    利於債權人之處分，致債權人受有損害。三、捏造債務或承
    認不真實之債務。四、聲請清算前2年內，因消費奢侈商品
    或服務、賭博或其他投機行為，所負債務之總額逾聲請清算
    時無擔保及無優先權債務之半數，而生開始清算之原因。五
    、於清算聲請前1年內，已有清算之原因，而隱瞞其事實，
    使他人與之為交易致生損害。六、明知已有清算原因之事實
    ，非基於本人之義務，而以特別利於債權人中之一人或數人
    為目的，提供擔保或消滅債務。七、隱匿、毀棄、偽造或變
    造帳簿或其他會計文件之全部或一部，致其財產之狀況不真
    確。八、故意於財產及收入狀況說明書為不實之記載，或有
    其他故意違反本條例所定義務之行為，致債權人受有損害，
    或重大延滯程序，消債條例第133條、第134條亦分別定有明
    文。
二、經查：
㈠、本件債務人前於民國97年5月15日向本院聲請更生，經本院於
    98年4月27日以97年度消債更字第116號裁定自同日17時起開
    始更生程序，並命司法事務官進行更生程序，嗣經本院司法
    事務官於99年5月25日以98年度司執消債更字第10號裁定認
    可更生方案。其後債務人二度向本院聲請延期清償，分別經
    本院以101年度司消債聲字第17號裁定、102年度司消債聲15
    號裁定准予各延長一年。嗣債務人於109年2月26日，依消債
    條例第75條第5項規定聲請清算，經本院於同年9月18日以10
    9年度消債清字第22號裁定自同日17時起開始清算程序，並
    命司法事務官進行清算程序，嗣經本院司法事務官於111年3
    月3日以109年度司執消債清字第50號裁定終止清算程序等情
    ，業經本院依職權調取上開卷宗核閱屬實。
㈡、債務人主張居住於臺北市北投區，現年64歲，自開始清算程
    序後迄今僅共計領有直銷收入即執行業務所得5,355元，平
    均每月領有執行業務所得約255元，其餘生活所需費用由其
    子支應等情，業據提出郵局存摺明細表、戶籍謄本、108年
    度至110年度所得稅各類所得資料清單及全國財產稅總歸戶
    財產清單、勞工保險被保險人投保資料為憑（見本院卷第36
    至50頁），堪認為真實。又債務人陳報每月必要生活費用為
    1,149元（見本院卷第33頁），是債務人於裁定開始清算程
    序後雖有執行業務所得，然扣除必要生活費用後，並無餘額
    【計算式：255－1,149元＝-894元】，與消債條例第133條前
    段規定之要件不符，應認債務人並無消債條例第133條規定
    之不免責事由。
㈢、至債權人台北富邦商業銀行股份有限公司（下稱富邦銀行）
    雖以債務人有過度消費為由，主張債務人有消債條例第134
    條第4款不免責事由，並提出債務人之消費明細表為證（見
    本院卷第20頁），惟參諸富邦銀行所提消費明細表，均係債
    務人於94年間所為之消費紀錄，難認該當於消債條例第134
    條第4款不免責事由。至其餘債權人請求調查債務人有無消
    債條例第134條各款不免責事由，惟本院依職權調查結果並
    無此部分事證可資證明，本件核無消債條例第134條各款不
    免責事由。
三、綜上所述，債務人經法院為終止清算程序之裁定確定，並無
    消債條例第133條、第134條所定之不應免責情形存在，揆諸
    首揭規定及說明，本件應為債務人免責之裁定。　　
四、爰裁定如主文。　　　　
中　　華　　民　　國　　111 　年　　 6　　月　　30　　日
                  民事第一庭  法  官  黃筠雅
以上正本係照原本作成。
如對本裁定抗告，應於裁定送達後10日內向本院提出抗告狀，並
繳納抗告費新臺幣1,000 元。
中　　華　　民　　國　　111 　年　　7 　　月　　4 　　日
                              書記官  陳芝箖